臺灣彰化地方法院民事判決　100年度訴字第574號
原　　　告　梁金隆
訴訟代理人　周瑞鎧律師
被　　　告　阮安平
上列當事人間請求侵權行為損害賠償事件，原告提起刑事附帶民
事訴訟（99年度交附民字第88號），經本院刑事庭移送前來，本
院於民國100年10月11日言詞辯論終結，判決如下：
    主      文
被告應給付原告新臺幣肆拾陸萬貳仟肆佰捌拾參元，及自民國99
年11月4日起至清償日止，按年息百分之五計算之利息。
原告其餘之訴駁回。
本判決原告勝訴部分得假執行。
原告其餘假執行之聲請駁回。
    事實及理由
一、按訴狀送達後，原告不得將原訴變更或追加他訴，但請求之
    基礎事實同一、擴張或減縮應受判決事項之聲明者，不在此
    限，民事訴訟法第255條第1項第2、3款定有明文。本件原告
    於起訴時訴之聲明係請求：被告應給付原告新台幣（下同）
    250萬元及自刑事附帶民事訴訟起訴狀繕本送達之翌日起至
    清償日止按年息百分之5計算之利息。嗣於訴狀送達後100年
    8月2日言詞辯論期日時，以書狀減縮請求訴之聲明為：被告
    應給付原告0000000元及自民事準備書狀繕本送達之翌日起
    至清償日止按年息百分之5計算之利息。核為減縮應受判決
    事項之聲明，合於前揭規定，自應准許，合先敘明。
二、本件原告起訴主張：
  (一)被告於民國99年2月3日22時許，駕駛車牌號碼6821-HS號之
    自用小客車，沿國道一號高速公路南向行駛於中內車道而駛
    至南下196.5公里處時，本應注意汽車行駛於高速公路，如
    欲超越前車，應保持安全距離及間隔，方得超越或變換車道
    ，而依當時天候晴、夜間有照明、國道直路，柏油路面、乾
    燥、無缺陷、無障礙物，視距良好等情形，並無不能注意之
    情事，阮安平竟疏未注意保持安全距離及間隔，貿然欲變換
    車道超車，適有原告駕駛車牌號碼4805-WD號之自用小貨車
    ，同向行駛在被告所行駛同一車道之前方，被告超越前車不
    慎，自後擦撞原告所駕駛之上開車輛，致原告所駕駛之車輛
    失控翻車擦撞外側車道護欄，原告因該撞擊猛烈，受有外傷
    性頸椎第2節及腰椎第1節骨折等傷害。
  (二)被告上開過失行為造成原告受有上開傷害，原告請求項目及
    明細如下：
    1.醫療費用3,275元：醫療費用計有中國醫藥大學附設醫院2
      70元、台灣大學醫學院附設醫院雲林分院2,005元，合計3
      ,275元。
    2.交通費用3,000元。
    3.工作收入損失663,600元：原告自99年2月3日22時許車禍
      受傷，依據醫師所開具之診斷證明書、須休養到100年8月
      16日，此由台大醫院雲林分院100年05月17日診斷證明書
      記載「病人因上述疾病，建議暫勿執行粗重工作、期間暫
      訂三個月」可知，故自99年2月4日起至100年8月16日(共1
      8個月又13日)這段期間受有工作收入損失，而原告受傷前
      在三房梁德春香料廠擔任外務送貨、以日薪1,200元為計
      ，月薪為36,000元，故原告之工作收入損失為663,600元
      （計算式：36,000元×18個月＋1,200元×13日＝663,600
      元）。
    4.減少勞動能力之損害賠償1,355,732元：原告因車禍受有
      外傷性頸椎第二節及腰椎第一節骨折、頸神經根病變併左
      下肢力下降、頸椎閉鎖性骨折，經治療後仍遺存障害，其
      構成勞工保險失能給付標準表第2-5項「神經系統之病變
      ，通常無礙勞動，但由醫學上可證明局部遺存頑固神經症
      狀者」為第13級失能，喪失勞動能力23.07%。原告於54年
      10月24日出生，於99年2月3日22時許車禍受傷時，依據醫
      師所開具之診斷證明書、自99年2月4日起至100年8月16日
      這段期間須休養，故自100年8月17日起（未滿46歲），如
      工作至滿65歲退休，則尚可工作逾19年，以目前每月工資
      36 ,000元計算，每年432,000元，19年一次給付依霍夫曼
      計算式計算共計1,355,732元。（計算式：432,000元×23
      .07%﹪×13.603249＝1,355,732元）
    5.精神慰撫金30萬元：依最高法院51年台上字第223號判例
      ，應斟酌雙方身份、資力、加害人之故意過失程度、受傷
      部位、受傷程度、住院期間長短、後遺症之程度、將來精
      神不安情形及其他因素，而本件原告因車禍受有外傷性頸
      椎第二節及腰椎第一節骨折、頸神經根病變併左下肢力下
      降、頸椎閉鎖性骨折，經治療後仍遺存頑固神經症狀，故
      請求30萬元精神慰撫金。
    6.綜上，金額合計共2,325,607元。
  (三)故原告爰依民法第184條第1項、民法第193條第1項及民法第
    195條第1項之規定，請求被告給付原告2,325,607元及其法
    定利息等情。並聲明：1.被告應給付原告2,325,607元及自
    民事準備書狀繕本送達之翌日起至清償日止按年息百分之五
    計算之利息。2.訴訟費用由被告負擔。3.願供擔保請准宣告
    假執行。
三、被告則以：強制責任保險金尚未給付，就原告之請求金額部
    分，醫療費用3275元、交通費3000元沒有意見，工作損失、
    減少勞動能力部分，因為原告一直未為醫療行為，僅診斷而
    已，無法認定有損失，慰撫金請求30萬元過高；對於本件車
    禍之發生，被告應付完全過失責任沒有意見等語置辯。並聲
    明：原告之訴駁回。
四、查原告主張被告於99年2月3日22時許，駕駛車牌號碼6821-H
    S號之自用小客車，沿國道一號高速公路南向行駛於中內車
    道而駛至南下196.5公里處時，竟疏未注意保持安全距離及
    間隔，貿然欲變換車道超車，適有原告駕駛車牌號碼4805-W
    D號之自用小貨車，同向行駛在被告所行駛同一車道之前方
    ，因被告超越前車不慎，自後擦撞原告所駕駛之上開車輛，
    導致原告所駕駛之車輛失控翻車擦撞外側車道護欄，原告因
    該撞擊猛烈受有外傷性頸椎第2節及腰椎第1節骨折傷害等情
    ，業據原告提出中國醫藥大學附設醫院及台灣大學醫學院附
    設醫院雲林分院診斷證明書二紙為證，且被告因本件車禍犯
    有過失傷害罪行，業經本院以99年度交易字第303號刑事判
    決判處有期徒刑2月確定在案等情，復經調取上開刑事案件
    卷宗核閱屬實，被告則對於前揭事實及其應負全部過失責任
    等情不予爭執，是原告之主張，堪信為真。
五、又查，本件原告主張依民法第184條第1項前段、第193條第
    1項、第195條第1項之規定，訴請被告給付醫藥費、看護費
    、交通費、預估後續治療及復健費用、減少及喪失勞動能力
    之損失、非財產上之精神賠償，得請求之金額分論如左：
  (一)醫藥費部分：原告主張其支出醫療費用3,275元，並提出中
    國醫藥大學附設醫院及台灣大學醫學院附設醫院雲林分院收
    據為證，此部分請求實屬有據。
  (二)增加生活上必要之支出：原告因往返醫院而支出計程車交通
    費用3,000元，亦有收據附卷可稽，為有理由。
  (三)減少勞動能力之損失部分：
    1.工作收入損失663,600元：原告主張自99年2月3日車禍受
      傷至100年8月16日止，共18個月又13日無法工作，這段期
      間受有工作收入之損失云云，惟經本院向中國醫藥大學附
      設醫院及台灣大學醫學院附設醫院雲林分院查詢，原告自
      車禍受傷入院治療就診後，需多久時日休養始得從事正常
      勞力工作，中國醫藥大學附設醫院函覆稱：「患者經治療
      其左上臂遺留無力，肌力約四分，正常為五分，故不適合
      從事粗重工作，但應可從事輕便之工作，故建議其字99/0
      7/01起再修養六個月」等語，此有中國醫藥大學附設醫院
      100年9月7日院醫事字第1000009446號函在卷足稽，爾後
      原告即改至台灣大學醫學院附設醫院雲林分院治療，該院
      則函覆稱：「(一)病患於民國99年1月22日第一次因頸椎閉
      鎖性骨折於本院就診。(二)由於病患於中國附醫診斷出第一
      頸椎骨折，故不建物執行粗重工作，但一般勞力工作若不
      影響頸椎穩定度則可執行。(三)即日起可執行一般勞力工作
      （請見上述但書）。(四)依病歷記載，目前該病人並不符合
      附件表（即勞工失能給付標準附表）中之任何一向失能項
      目。」等語，亦有台灣大學醫學院附設醫院雲林分院100
      年9月14日台大雲分醫事字第1000008256號函附卷足憑，
      故原告於車禍受傷害後依中國醫藥大學附設醫院上開函文
      內容所示，其須休養之期間應自99年2月3日起至99年12月
      31日止，合計為11個月又28日，而其轉至台灣大學醫學院
      附設醫院雲林分院就診後即已得從一般正常勞力工作，故
      原告因本件車禍受傷無法工作之日數為11個月又28天，應
      堪認定；又原告主張其於家中開設之三房梁德春香料廠擔
      任外務送貨，該香料廠負責人為其父梁敏雄，薪資均以現
      金支付等情，固據其提出在職證明及薪資袋為證，惟原告
      受僱之薪資收入並未申報所得稅，且其自93年即從該香料
      廠退出勞保後，均未再投保勞工保險，則經本院調取原告
      之稅務電子閘門財產所得調件明細表及勞保投保資料在卷
      可考，蓋原告提出之在職證明及薪資袋均為其父所出具，
      並無其他佐證足以認定原告每月確實有取得薪資36000元
      之事實，是原告主張其每月之薪資收入為36000元尚難採
      信，因此應依行政院勞委會訂頒之99年度最低基本工資每
      月17,280元計算原告之薪資，原告得請求勞動能力損失之
      日數為11個28天，以每月17,280元計算，合計為206,208
      元（17280×11＋172803028＝206,208），逾此部分
      金額之請求洵屬無據。
    2.喪失勞動能力之損害賠償1,355,732元：原告主張因車禍
      受有外傷性頸椎第二節及腰椎第一節骨折、頸神經根病變
      併左下肢力下降、頸椎閉鎖性骨折，經治療後仍遺存障害
      ，其構成勞工保險失能給付標準表第2-5項「神經系統之
      病變，通常無礙勞動，但由醫學上可證明局部遺存頑固神
      經症狀者」為第13級失能云云，惟未據其提出積極證據以
      證明之，且依上開台灣大學醫學院附設醫院雲林分院100
      年9月14日台大雲分醫事字第1000008256號函文內容所示
      ，原告並不符合勞工失能給付標準附表中之任何一向失能
      項目，是原告主張其有喪失勞動能力23.07%一節自屬無據
      ，不足採信。
   (四)精神慰撫金30萬元：本院斟酌原告受傷之情形非輕，與所
     需休養之時日長達近1年，暨所受之精神上痛苦匪淺，另被
     告有房屋、土地各一筆、汽車1輛及多筆股利收入，原告則
     有汽車4輛等情，此有稅務電子閘門財產所得調件明細表可
     稽，核以兩造之財產、身分、地位及經濟狀況等關係定之
     ，認原告請求之非財產損害25萬元始為妥適。
   (五)綜上所述，原告得請求之醫藥費、增加生活上之支出、減
     少勞動能力之損失及精神賠償，共計為462,483元。
六、從而，原告依上開侵權行為之規定，請求被告給付462,483
    元及自起訴狀繕本送達翌日（即99年11月4日）起至清償日
    止按年利率百分之五計算之利息，即有理由，應予准許，逾
    此部分之請求則無理由，應予駁回。
七、本判決第一項原告勝訴部分所命給付之價額未逾新台幣50萬
    元由本院依職權宣告假執行；至原告敗訴部分其假執行之聲
    請已失所附麗，不予准許，應予駁回。。
八、結論：本件原告之訴為一部有理由、一部無理由，並依民事
    訴訟法第389條第1項第5款，判決如主文。因本件係刑事附
    帶民事訴訟，當事人並未支出裁判費，爰不另為訴訟費用負
    擔之諭知，附此說明。
中    華    民    國   100    年    10    月    28    日
                  民事第一庭    法  官  黃倩玲
以上正本係照原本作成。
如對判決上訴，應於判決送達後20日內向本院提出上訴狀。如委
任律師提起上訴者，應一併繳納上訴審裁判費。
中    華    民    國   100    年    10    月    28    日
                                書記官  黃幼華